【裁判字號】    85,台上,3006
【裁判日期】    850621
【裁判案由】    業務過失致人於死
【裁判全文】
最高法院刑事判決                              八十五年度台上字第三○○六號
    上  訴  人  甲○○
    選任辯護人  林武順律師
右上訴人因業務過失致人於死案件，不服台灣高等法院花蓮分院中華民國八十四年十
月十九日第二審判決（八十四年度交上訴字第二四號，起訴案號：台灣花蓮地方法院
檢察署八十四年度偵字第五一五號），提起上訴，本院判決如左：
    主  文
原判決撤銷，發回台灣高等法院花蓮分院。
    理  由
本件原判決認定上訴人甲○○係計程車司機，乃以從事駕駛為其業務之人。於民國八
十四年一月九日下午三時二十分許，駕駛車號ＮＬ－五六三號計程車，載客沿花蓮縣
玉里鎮○○路由北往南以約三、四十公里之速度行駛，途經該路三十五號前五公尺處
時，本應注意並能注意汽車行駛時，駕駛人應注意車前狀況，並隨時採取必要之安全
措施，適有疏未注意穿越道路時，應注意左右有無來車而貿然穿越之巫阿慶駕駛電動
輪椅，自上訴人右側即花蓮縣玉里鎮○○路三十五號住處駛出，往左穿越道路接近該
路中央線附近時，上訴人因疏未注意車前狀況，致未發現巫阿慶因而未煞車，而撞及
巫阿慶，巫阿慶因而胸腹腔內出血、多處肋骨骨折，經送醫急救延至同日下午五時許
不治死亡，上訴人於肇事後向警局自首並接受裁判等情。因而維持第一審論處上訴人
從事業務之人，因業務上之過失致人於死罪刑之判決，駁回上訴人在第二審之上訴，
固非無見。
惟查審理事實之法院，對於被告有利及不利之證據，應一律加以注意，依職權詳加調
查，此觀之刑事訴訟法第一百六十三條第一項規定自明；苟與待證事實有重要關係，
在客觀上認為應行調查之證據，又非不易調查或不能調查，而未依法加以調查，率予
判決者，即有應於審判期日調查之證據未予調查之違法。原判決依花蓮縣警察局道路
交通事故調查報告表(一)之記載，認定肇事地點在被害人住宅（花蓮縣玉里鎮○○路三
十五號）前五公尺處。被害人之子巫盛賢於偵查中所述被害人之電動輪椅時速約十五
至二十公里（見相字卷第十六頁背面），如屬無訛，則其秒速約四‧一七公尺至五‧
五六公尺，被害人自家中出來至被撞，僅約經一秒之時間。而依交通部六十六年十月
二十七日交路（六六）字第一○二七五號函附之「汽車行駛距離及反應距離一覽表」
，駕駛人之一般平均反應力為四分之三秒。則被害人乘電動輪椅自其住宅出來經慢車
道進入上訴人行駛之快車道後，上訴人是否仍有足之反應時間採取避煞措施，已非
無疑。究竟被害人之電動輪椅車速可控制之範圍為何？其平日行車速度及穿越馬路之
情況如何？何以上訴人未發現被害人即撞上？上訴人於偵查中稱其前方有一部機車，
霎時即撞上被害人而肇事（見相字卷第十五頁），如果無訛，是否機車擋住其視線或
分散其注意力導致肇事？凡此事項，均攸關上訴人是否有過失責任，顯有調查之必要
。乃原審未予審究明白遽行判決，於調查之能事，顯有未盡，即有可議。又按被告之
自白，不得作為有罪判決之唯一證據，仍應調查其他必要證據，以察其是否與事實相
符。上訴人於警訊及偵、審中，雖自白其車撞擊被害人之電動輪椅後才踩煞車，其有
過失云云。原判決依其自白，並以台灣省車輛行車事故覆議鑑定委員會之鑑定意見，
為認定上訴人有過失責任之論據。惟查本件肇事地點在路中央、計程車受損部位係在
左車頭、電動輪椅係左側受損等情，是否足憑以認定上訴人應可於相當距離前發現被
害人，應否審酌被害人之車速及行駛情況以資判斷，尚待澄清。原判決未說明有何確
實之補強證據，足以證明上訴人上開自白係與事實相符，遽以該自白為認定上訴人有
過失情事之唯一證據，亦有理由欠備之違誤。上訴意旨指摘原判決違背法令，尚非全
無理由，應認有發回更審之原因。
據上論結，應依刑事訴訟法第三百九十七條、第四百零一條，判決如主文。
中      華      民      國    八十五    年      六      月    二十一    日
                              最高法院刑事第六庭
                                  審判長法官  董  明  霈
                                        法官  丁  錦  清
                                        法官  楊  商  江
                                        法官  賴  忠  星
                                        法官  張  淳  淙
      右正本證明與原本無異
                                              書  記  官
中      華      民      國    八十五    年      六      月    二十五    日


司法院資訊處製作；財團法人民間司法改革基金會備份。
